【裁判字號】    97,交上訴,1111
【裁判日期】    971125
【裁判案由】    業務過失致死
【裁判全文】
臺灣高等法院臺南分院刑事判決      97年度交上訴字第1111號
上  訴  人  臺灣臺南地方法院檢察署檢察官
上  訴  人
即  被  告  乙○○
選任辯護人  趙哲宏律師
上列上訴人因被告業務過失致死案件，不服臺灣臺南地方法院96
年度交訴字第169號中華民國97年7月3日第一審判決（起訴案號
：臺灣臺南地方法院檢察署97年度調偵字第953號），提起上訴
，本院判決如下：
    主  文
上訴駁回。
    事  實
一、乙○○開早餐車販賣早餐，係從事於駕駛業務之人，民國96
    年5月29日上午6時15分許，欲前往臺南縣新營市做生意而駕
    駛車牌號碼7P-3950號自用小貨車，沿臺南縣下營鄉新興村1
    74線由西向東方向行駛。本應注意車速不得超過當地最高限
    速每小時50公里及車輛行駛時應注意車前狀況，並隨時採取
    必要之安全措施，而依當時情形天候晴、日間自然光線充足
    、柏油路面、路面乾燥、無缺陷、亦無障礙物、視距良好，
    並無不能注意之情事。竟貿然以超過時速50公里之速度超速
    行駛，且疏未注意車前狀況，於行經前開縣道與自由街交岔
    路口處時，適有柯金珠騎乘車牌號碼WGW-128號輕機車，沿
    自由街自東北向西南方向行駛至該處，亦疏未注意車前狀況
    ，因2車均有上述疏失，以致2車避煞不及，乙○○所駕駛之
    自小貨車前車頭撞及柯金珠騎乘之機車右側車身，並向前推
    擠12.6公尺，造成柯金珠受有「頭部撞挫傷、顱內出血」等
    傷害，經送奇美醫院柳營分院急救不治死亡。乙○○於肇事
    後向到場處理之臺南縣警察局麻豆分局交通事故處理小組警
    員張登祐，主動表示其為肇事車輛之駕駛者自首並進而接受
    裁判。
二、案經被害人柯金珠之夫甲○○訴由臺南縣警察局麻豆分局報
    請臺灣臺南地方法院檢察署檢察官及該署檢察官相驗後偵查
    終結提起公訴。
    理  由
甲、程序部分：被告對於檢察官所提出之證據方法，均不爭執其
    證據能力，經本院認為適當，應有證據能力。
乙、實體部分：
一、訊據被告乙○○對於從事駕駛業務，於上揭時地，因超速行
    駛，以致撞擊被害人柯金珠，導致被害人受有上揭傷害，因
    此傷重不治死亡，並於肇事後自首之事實，並不否認。惟矢
    口否認有疏未注意車前狀況之過失，辯稱：因被害人騎乘機
    車闖越紅燈及車速過快，以致我的車輛沒有閃避的時間與空
    間云云。
二、本院審酌：
  (一)經查：被告駕駛車輛肇事正面撞擊被害人機車後，被告車輛
    之擋風玻璃破裂，車燈掉落，保險桿凹陷，並將被害人機車
    向前方推擠10餘公尺，此有肇事現場圖、車損照片可稽 (分
    見相卷第5、21、23-25頁)，因此足認肇事當時被告之車速
    甚快，撞擊力道甚強。而本件肇事地點行車最高限速為每小
    時50公里，此亦有道路交通事故調查報告表(一)之記載可稽 (
    見相卷第6頁)。據此已足以證明被告肇事當時行車速度遠超
    越每小時50公里，否則不可能產生如此強大之撞擊力量之事
    實，被告此部分自白 (見原審卷第41頁)與事實相符，當可
    採信。
  (二)被告雖於警詢、檢察官偵查及原審審理中均一致供稱：肇事
    當時被告闖越紅燈等語 (分見相卷第7、8、10頁、96年度偵
    字第11982號卷，以下稱偵卷第31頁、原審卷第17、41、43
    頁)，其供詞前後一致互核相符，雖無矛盾。然原審參酌：
    (1)本件並無如攝影、人證等直接證據足以證明被害人有闖越
    紅燈之違規行為。(2)被告於檢察官偵查中供稱：我在鑑定會
    中回答行進路口前約3-4個車身的距離時，變更燈號為綠燈
    ，事後我回到事發現場查看，應該是有6個車身云云 (見偵
    卷第7頁)；於原審審理中供稱：我是一直開，原本是紅燈，
    約5-6個車身時變成綠燈云云 (見原審卷第41頁)；被告對於
    行進肇事路口前多遠處，交通號誌由紅燈轉為綠燈乙節，供
    述並不一致。(3)被告既稱其駛出路口前3-6個車身時路口號
    誌仍為紅燈，且路口有車輛停等紅燈 (參原審卷第41頁被告
    之供述)，此時被告車輛已距離路口甚為接近，必然須將車
    速減慢至可於路口前完全煞停之速度，否則即有撞擊路口停
    等紅燈之車輛，並有衝出路口停止線之可能，並於看見燈號
    轉變為綠燈後，再起駛加速前進，而自被告看見燈號轉為綠
    燈時起至被告車輛於路口處撞擊被害人機車時止，距離並不
    長，被告卻能於慢速起駛中，於如此近之距離內，加速至能
    將被害人機車撞擊推擠10餘公尺之力量，實令原審對於被告
    辯稱其於路口前3-6個車身的距離時燈號即轉為綠燈乙節之
    真實性產生懷疑。綜此原審認為本件肇事並無任何證據足以
    證明究係何人闖越紅燈。
  (三)次查：本件肇事地點道路視距良好，並無障礙物阻擋被告之
    行車視線，此有道路交通事故現場圖 (見相卷第5頁)、道路
    交通事故調查報告表(一) (見相卷第6頁)、及肇事現場照片可
    稽 (見相卷第20頁、21頁上方、23頁下方)。依此縱認被害
    人肇事當時闖越紅燈，以被告行車方向觀之亦可清楚看見被
    害人車輛自其左前方駛來，而提早為避煞之準備，然被告駛
    出路口前竟未曾看其左前方是否有來車，此亦有被告之供述
    可稽 (見原審卷第42頁)，依此足認被告確有疏未注意車前
    狀況之疏失。再被告車輛係車頭正前方撞擊被害人機車者，
    此有現場照片可稽 (見相卷第21-23頁)，因此足認係被害人
    機車行駛至被告車輛正前方後，始遭被告車輛自其右側面撞
    擊者，由此觀之亦可證明被告確有疏未注意車前狀況之疏失
    無疑。
  (四)復查：被害人機車如係高速行駛至肇事地點遭被告車輛撞擊
    者，則被告車輛撞擊被害人機車後，被害人機車依其行車速
    度及載重所產生之慣性，理應向東南方向產生反作用力而滑
    行才是。然觀諸本件被害人機車遭被告車輛正面撞擊後，雖
    向東南方向滑行，然原因係被告車輛撞擊被害人機車後，曾
    將其車輛方向盤轉向右前方即東南方避煞，因避煞不及因此
    車身因抓地力不足朝東南方向滑行，並將機車向東南方向推
    擠，此可由肇事現場圖及現場照片，顯示被害人機車之刮地
    痕及被告車輛之煞車痕跡與被告車身為同向平行且貨車停滯
    後，機車仍卡於被告車頭正前方可稽 (見相卷第21、22、23
    頁)，因此足認被害人機車並非因車速過快以致因反作用力
    而朝向右前方即東南方向滑行，而係因被告車輛避煞轉向而
    遭被告車輛推擠所致，由此觀之亦難認被害人機車肇事當時
    有車速過快之與有過失。
  (五)另本件經送臺灣省臺南區車輛行車事故鑑定委員會鑑定結果
    ，該會96年7月26日南鑑字第0965902387號函所示鑑定意見
    欄(四)亦指出：「如被告車輛行進路口前原為紅燈，距路口3-
    4個車身距離前號誌轉換為綠燈，則被告亦有疏未注意車前
    狀況之疏失等語，亦採大致相同之見解。
  (六)再查：本件肇事地點視距良好，並無任停阻礙或遮避物，已
    如前述，而被害人駕駛車輛行經肇事地點，理應可清楚看見
    被告車輛自其右前方駛來，卻疏未注意，以致肇事，亦與有
    過失。而本件肇事係被告之過失與被害人之過失併合而生本
    件肇事，被害人之過失或可為被告量刑之參考，惟尚不得為
    被告解免刑事責任之理由。
  (七)又查：本件肇事當時天候晴、日間自然光線充足、柏油路面
    乾燥、無缺陷、無障礙物、視距良好等情，有道路交通事故
    調查報告表(一)之記載可稽 (見相卷第6頁)，顯無不能注意之
    情事，被告竟疏未注意車前狀況，並超速行駛，以致肇事，
    自有應注意、能注意，而不注意之疏失，被害人因此發生傷
    重不治死亡之結果，與被告之過失之間即有相當因果關係。
  (八)綜上所述，足認被告自白部分與事實相符，否認部分並不足
    採，本件事證已經明確，被告犯行堪以認定，應予依法論科
    。
三、核被告所為，係犯刑法第276條第2項之業務過失致人於死罪
    。被告肇事後，停留於肇事現場，於犯罪未被偵查機關發覺
    前，即向據報到場處理車禍事宜，且尚不知肇事者為何人之
    臺南縣警察局麻豆分局警員，主動表示其即為肇事車輛之駕
    駛者自首，並進而接受裁判，有道路交通事故肇事人自首情
    形紀錄表在相驗卷第十七頁可憑，應依刑法第62條之規定，
    減輕其刑。
四、原審因予適用刑法第276條第2項、第62條前段，刑法施行法
    第1條之1，並審酌被告未遵守道路交通安全規則，肇事導致
    被害人死亡，對死者家屬造成永無法彌補之傷痛，犯罪所生
    危害甚重，犯罪後否認過失，僅願以新台幣30萬元與被害人
    家屬和解等一切情狀，量處有期徒刑九月，本院核其認事用
    法俱無不合，量刑亦稱妥適，公訴人循告訴人請求上訴，認
    為量刑過輕，被告上訴意旨否認犯罪，空言指摘原判決不當
    ，均無理由，應予駁回。
據上論結，應依刑事訴訟法第368條，判決如主文。
本案經檢察官趙中岳到庭執行職務。
中    華    民    國    97    年    11    月    25    日
                  刑事第五庭    審判長法  官  楊明章
                                      法  官  顏基典
                                      法  官  楊子莊
以上正本證明與原本無異。
如不服本判決應於收受送達後10日內向本院提出上訴書狀，其未
敘述上訴理由者，並得於提起上訴後10日內向本院補提理由書（
均須按他造當事人之人數附繕本）「切勿逕送上級法院」。
                                      書記官  王全龍
中    華    民    國    97    年    11    月    25    日
附錄本判決論罪科刑法條：
刑法第276條
因過失致人於死者，處二年以下有期徒刑、拘役或二千元以下
罰金。
從事業務之人，因業務上之過失犯前項之罪者，處五年以下有
期徒刑或拘役，得併科三千元以下罰金。


司法院資訊處製作；財團法人民間司法改革基金會備份。
